【裁判字號】    97,家抗,6
【裁判日期】    970519
【裁判案由】    聲明繼承
【裁判全文】
臺灣花蓮地方法院民事裁定               97年度家抗字第6號
抗  告  人
即  聲請人  甲○○
代  理  人  丙○○
上列聲請人聲明繼承被繼承人乙○○遺產事件，經本院原審於96
年11月30日以96年度聲繼承字第41號民事裁定駁回，抗告人不服
提起抗告，本院裁定如下：
    主  文
原裁定廢棄。
抗告人所為繼承被繼承人乙○○遺產之聲明准予備查。
聲請程序費用新台幣壹仟元及抗告程序費用壹仟元，由抗告人負
擔。
    理  由
一、按抗告法院認抗告為有理由者，應廢棄原裁定，自為裁定，
    必要時得命原法院或審判長更為裁定，非訟事件法第46條準
    用民事訴訟法第436條之1第3項準用第492條第2項定有明文
    。次按大陸地區人民繼承臺灣地區人民之遺產，應於繼承開
    始起三年內以書面向被繼承人住所地之法院為繼承之表示，
    逾期視為拋棄其繼承權，臺灣地區與大陸地區人民關係條例
    第66條第1項定有明文。
二、原審法院略以：依職權向國防部及後備司令部動員管理處查
    詢被繼承人兵籍資料內之親屬記載資料結果，其家屬欄內所
    記載之親屬未有抗告人即原聲請人甲○○為被繼承人兄弟之
    記載事實；又抗告人提出之信函字跡娟秀，究係當時年歲已
    高之被繼承人所親筆書寫，實有可疑。再查，該信件之信封
    郵票皆遭撕除，亦無郵戳，且探親照片中之抗告人與抗告人
    提出之居民身份證上之照片臉形明顯不同，該些資料物件之
    真實性均值存疑為由，認抗告人尚未能舉證以實其為被繼承
    人之真正繼承人而駁回抗告人聲明繼承乙○○之遺產。
三、抗告意旨略以：抗告人以其確為被繼承人乙○○之胞弟，抗
    告人與乙○○生前往來均透過花蓮榮家來連繫，故聲請榮家
    證明抗告人與乙○○確為兄弟關係，並提出屬名德雨之書信
    及其信封4紙、照片2幀及其說明為證提起本件抗告，並聲明
    如主文所示。
四、本件原審以國防部陸軍司令部所存被繼承人兵籍資料內之親
    屬記載資料結果及抗告人於原審所提之證據不足以認定其為
    被繼承人之胞弟為由，駁回抗告人對被繼承人遺產繼承之聲
    明，固屬有據。惟查：本院依職權調閱行政院國軍退除役官
    兵輔導委員會花蓮榮譽國民之家96-2087號繼承善後卷宗所
    附單身榮民親屬關係表記載乙○○之大陸親屬「弟甲○○住
    安徽省臨泉縣城關西順河街129號」（附於該卷第92、93頁
    ），與抗告人所提出居民戶口簿常住人口登記卡所記載抗告
    人遷自安徽臨泉縣城關鎮○○○街129號相符（見原審卷第
    30、31頁）；另前開繼承卷宗所留照片亦有被繼承人與抗告
    人之合照照片觀之，該合照與抗告人所檢具之照片相符（附
    於上開96-2087號卷宗第56）。綜上諸情，就形式上而言，
    已可認抗告人為被繼承人之弟應屬非虛。從而，抗告人所稱
    其為被繼承人兄弟之主張可信為真實。
五、次查被繼承人乙○○係於96年4月25日死亡，生前未有配偶
    及子女，則抗告人欲繼承乙○○生前在臺之遺產，應依臺灣
    地區與大陸地區人民關係條例第66條第1項規定向本院為繼
    承之表示，是抗告人等於96年9月17日具狀向本院聲明繼承
    （見抗告人聲明繼承狀收文戳），未逾3年之法定期間，故
    抗告人聲明繼承即屬合法。原審裁定駁回抗告人之聲請，於
    法不合。從而，抗告意旨指摘原裁定不當，求予廢棄改判，
    為有理由，應予准許。爰予以廢棄原裁定，並改判如主文第
    2項所示。
六、據上結論，本件抗告為有理由，爰裁定如主文。
中    華    民    國    97    年    5     月    19    日
                  家事法庭      審判長法  官  陳淑媛
                                      法  官  陳雅敏
                                      法  官  吳順龍
以上為正本係照原本作成。
本裁定除以適用法規顯有錯誤為理由，並經本院許可外，不得再
抗告。如提起再抗告，應於收受送達後10日內向本院提出再抗告
狀，應同時表明再抗告理由，且繳納再抗告費新臺幣1,000元。
中    華    民    國    97    年    5     月    26    日
                                      書記官  陳景源


司法院資訊處製作；財團法人民間司法改革基金會備份。
